【裁判字號】    89,訴,2496
【裁判日期】    891222
【裁判案由】    履行契約
【裁判全文】
臺灣台中地方法院民事判決        八十九年度訴字第二四九六號
    原      告  丁○○
                陳正炫
    共      同
    訴訟代理人  乙○○律師
    被      告  甲○○  住台中.
    訴訟代理人  賴利水律師
    複代理人    蘇俊維律師
右當事人間履行契約事件，本院判決如左：
    主      文
原告之訴及假執行之聲請均駁回。
訴訟費用由被告負擔。
    事      實
甲、原告方面：
壹、聲明：
一、被告應將所持有員滿建設股份有限公司（下簡稱員滿公司）簽發、票據號碼ＣＡ
    0000000、帳號000000000、發票日民國（下同）八十九年一月
    二十八日、金額新台幣（下同）伍拾萬元、付款人中國信託商業銀行員林分行（
    下簡稱中國信託員林分行）之支票一紙，交付原告丁○○。若被告不為前述支票
    之交付，或交付時已逾九十年一月十七日中午十二時，被告應給付原告丁○○伍
    拾萬元。
二、被告應將所持有員滿建設股份有限公司簽發、票據號碼ＣＡ0000000、帳
    號000000000、發票日八十九年一月二十八日、金額伍拾萬元、付款人
    中國信託商業銀行員林分行之支票一紙，交付原告丙○○。若被告不為前述支票
    之交付，或交付時已逾九十年一月十七日中午十二時，被告應給付原告丙○○伍
    拾萬元。
三、願供擔保，請准宣告假執行。
貳、陳述：
一、原告等之父親陳春耀為「祭祀公業陳烏九」（下簡稱系爭祭祀公業）之第五代派
    下員，八十四年六月四日，祭祀公業派下員召開八十四年度第三次宗親大會，會
    中決議將登記於祭祀公業名下而為派下員所公同共有座落台中縣龍井鄉○○○○
    段第二九之一、二九之二地號之土地，與訴外人員滿建設股份有限公司（下稱員
    滿公司）合建房屋，由員滿公司取得百分之五十二之土地，祭祀公業則取得百分
    之四十八之房屋，且約定合建後取得之房屋及基地，「以第六代派下員（子孫）
    以人頭計算平均分配」、「所屬派下員分得之房屋，若不要房屋請各自委任合建
    之建商代售」。
二、嗣祭祀公業乃依決議之條件由被告代理與員滿公司簽約合建，而因房屋分配困難
    ，所有派下員乃同意祭祀公業應分得之百分之四十八房屋均委由員滿公司代售，
    代售所得則平均分配與原告等第六代子孫。祭祀公業之派下員並委被告陳柏森代
    理與員滿公司訂約，及代理受領建設公司所交付之售屋價金，並分配給原告等第
    六代祭祀公業子孫。原告等則業已各向被告領得「土地款」壹拾萬元，並於八十
    八年一月十一日，各向被告領得第一次售屋分配款參拾萬元元。詎被告於八十八
    年一月二十三日發放第二次售屋分配款伍拾萬元時，竟無故拒絕將員滿公司所交
    付如訴之聲明一、二所述之支票交付原告等，經原告等於得知後向被告請求，被
    告竟以原告等非祭祀公業派下員，無權受領分配款，及原告父親陳春耀偽造文書
    冒名繼承其遺產等無稽事由（土地乃原告父親於民國五十年所承租）拒將圓滿公
    司所交付之支票交付原告等。
三、按原告等以祭祀公業與圓滿公司間，就代售房屋之價金，有直接給付原告等祭祀
    公業第六代子孫之合意，而認有直接向圓滿公司請求給付之權利。惟被告於原告
    等與圓滿公司之訴訟中（臺灣彰化地方法院八十九年度訴字第三０一號），出庭
    證稱：『百分之四十八之房屋交由圓滿公司賣，沒有定契約，只有被告公司（圓
    滿公司）董事長口頭約定。賣掉之後才由管財物的陳炳煌或我來拿回去分』、『
    圓滿公司上為出賣房屋部分外（出賣房屋之錢）已全部給付，本件與圓滿公司無
    關，係因陳春耀有三七五之租約未解決所以我才扣錢未發』、『向圓滿公司領的
    支票』，法院乃認圓滿公司並無給付原告等價金之義務。此足證原告等所主張：
    被告有代理祭祀公業就代售房屋一事委任圓滿公司處理，並代理受領圓滿公司所
    知付之受屋分配款，且未將所代為受領之支票交付原告等之事實。
四、查祭祀公業之財產雖為公同共有，為各公同共有人既有協議將財產依一定方式平
    均分配，應足認此公同共有人之財產業經分割，且祭祀公業經分割之財產既已委
    託圓滿公司變價，各公同共有人當有各自向圓滿公司受領應分得價款之權利，不
    受民法第八百二十八條第二項規定之限制；而祭祀公業派下員既委託被告代理受
    領售屋分配款，被告應即將所代為受領用以支付價款之圓滿公司支票，依各派下
    員間之約定，直接交付原告等。而原告等雖非祭祀公業之派下員，惟包括原告等
    父親在內之祭祀公業派下員既已同意由原告等第六代子孫分配祭祀公業財產，並
    由被告等直接將所代為受領之支票交付原告等，則依民法第二百六十九條第一項
    之規定，原告等原即得請求被告將如訴之聲明一、二所述之支票交付。然被告既
    於存證信函中表示原告等非祭祀公業之派下員，無權受領系爭支票，惟今原告等
    已於本件起訴前，各自原告等父親陳春耀處，受讓基於委任被告代理受領圓滿公
    司所交付售屋分配款之委任關係，而得請求被告交付系爭支票或賠償損害之權利
    （非處理事務之請求權）。則原告等依所受讓之請求權，並以此書狀之送達向被
    告為請求權讓與之通知後，自均有權請求被告將所持有圓滿公司簽發如訴之聲明
    一、二所述之支票交付原告等。而若被告不為支票之交付，或未於九十年一月十
    七日中午十二時前交付，系爭支票之票款給付請求權罹於時效消滅前將系爭支票
    交付（因九十年一月二十一日起至一月二十八日係國定春節假期，為預留支票提
    示日），原告等將受有各為伍拾萬元之損失（因對圓滿公司無權利可行使），被
    告則顯係故意以背於善良風俗之方法加損害於他人，原告等不論依民法第一百八
    十四條第一項後段或同法第五百四十四條之規定，應均得請求被告賠償伍拾萬之
    損害，關於此部分替補賠償之主張，原告等依民法第一百八十四條第一項後段之
    請求權與依同法第五百四十四條之請求權，實體上為競合關係，訴訟上則為重疊
    合併，請鈞院擇一判決。
五、對被告抗辯之陳述：
（一）原告並非主張欲分配派下員所公同共有未分割前之財產，訴外人陳春耀所讓與
      之權利，亦非派下權，原告等所主張之第三人利益契約之債權人亦非指全體派
      下，被告之抗辯與原告主張無涉。
（二）原告等主張祭祀公業所公同共有之財產，經以第六代派下員人數平均分割，各
      派下員並與被告約定應將所代為受領之金錢直接交付予第六代派下，被告乃受
      全體派下之委任，與員滿公司訂立代售房屋契約，並代領價金分配第六代派下
      ，被告與其他派下員間，存有一合法有效之委任契約，亦應無疑。
（三）所謂祭祀公業乃亡者後裔即派下員公同共有財產之總稱，雖所謂派下權不僅為
      財產權亦為身分權，然派下員對於公同共有財產之權利則為財產權，在財產之
      公同共有關係未消滅前，各公司共有人固無請求分配財產之權利，惟若財產之
      公同共有關係因分割而消滅，則分割後之財產，已因公同共有關係消滅，當自
      由轉讓不受限制。
（四）由被告所提證十二、十三所示二紙支票影本，被告確實代所有祭祀公業派下員
      受領第三人員滿公司所交付代售房屋之價金，且被告於原告等與員滿公司訴訟
      中（台灣彰化地方法院八十九年度訴字第三０一號）所為：「（百分之四十八
      房屋交由）員滿公司（賣）。沒有訂契約，只有與被告公司（員滿公司）董事
      長口頭約定，賣掉之後才由管財務的陳炳煌或我來拿回去分」、「（員滿公司
      除）尚未有出賣房屋部分外，（出賣房屋之錢已）全部給付，本件與員滿公司
      無關，係因陳春輝有三七五之租約未解決，所以我才扣錢未發。」、「向員滿
      公司領的（是支票）」，等陳述，足認此二支票乃應交付原告二人。此二支票
      並未指定受款人，且價值並無二致，原告不論何人受領支票均可，則依民法第
      二０八條規定，被告自有決定交付何支票予原告之權利。查被告何時給付支票
      予派下，祭祀公業與派下員並未明文約定，
（五）系爭支票並未指定受款人，且價值並無二致，原告不論何人受領何紙支票均可
      ，則依民法第二百零八條規定，被告自得決定分別交付何紙支票與原告，為此
      爰依民法第二百一十二條規定請求被告於受通知五日內選擇交付何支票予原告
      何人，否則依同條項後段規定，選擇權則屬原告等，若被告逾期不為選擇，原
      告等各自選擇被告應各交付如聲明所示之支票予原告二人。
參、證據：提出八十三年十月二十日祭祀公業管理人變更申請書一份、八十四年度第
    三次宗親大會會議議事錄一份、合建契約書一份、第一次售屋分配款具領人名冊
    、第二次售屋分配款發放通知書一份、龍井郵局八十九年一月二十五日第四號存
    證信函一份、私有耕地租約一份、台中第五十支局郵局八十九年一月二十八日第
    一二一號存證信函一份、言詞辯論筆錄一份、台灣彰化地方法院八十九年度訴字
    第三０一號民事判決一份、八十九年七月八日債權讓與契約一份（以上均為影本
    ）為證。
乙、被告方面：
壹、聲明：
一、原告之訴及假執行之聲請均駁回。
二、如受不利益判決，願供擔保請准宣告免為假執行。
貳、陳述：
（一）土地出售是祭祀公業的財產，而被告只是管理而已，原告直接向被告起訴請求
      並無理由。
（二）按民法第八百二十八條規定：「公同共有人之權利義務，依其公同關係所由規
      定之法律或契約約定之。」、「公同共有物之處分，及其他權利行使應得公同
      共有人全體之同意。」，此在祭祀公業公同共有財產之處分，自有其適用。本
      件祭祀公業陳烏九財產，姑不論如何處分，必須其派下員始有請求分配財產之
      餘地。原告等之父陳春耀仍健在於人世，原告自無任何權利取得陳烏九祭祀公
      業財產之分配權利。
（三）祭祀公業派下員大會之決議，係公同共有人之集合意思表示，其決議內容，僅
      及於全體公同共有人本身，並非獨立，尤無對立之契約當事人與第三人利益契
      約，本件原告主張依民法第二百六十九條第一項請求交付支票於法不合。
（四）陳春實已達七十餘歲，並未參與派下員大會決議，其時精神智能早已無法分辨
      ，應無從委託陳正炫出席，原告陳正炫代理陳春實出席，其代理權限已生爭議
      ，從而，原告主張經全體派下員之共同決議，於法不合。
（五）原告雖主張八十九年七月八日受讓陳春耀委託被告代理「向員滿公司受領銷售
      房屋應給付之價金」之權利，惟陳春耀係本於祭祀公業派下員身份而有分配祭
      祀公業財產之權利，此等本於身份之請求並無受讓之餘地。
（六）原告之父親陳春耀業經過繼出養，而無繼承權存在，就被告之祖父陳廷財所有
      財產應無繼承權，惟陳春耀竟於陳廷財去世後，偽造不實文件，將陳廷財所有
      之耕作承租權，虛偽辦理由陳春耀繼承，致使被告受有損害。本件陳春耀應分
      配祭祀公業財產之款項，被告已於八十九年一月二十八日以存證信函去函抵銷
      ，原告應無可分配之財產。
參、證據：提出支票二張、戶籍謄本一份、台灣省台中縣私有耕地租約書一份、陳烏
    九派下系統表一份為證。
    理      由
一、本件原告主張：原告等之父親陳春耀為「祭祀公業陳烏九」之第五代派下員，八
    十四年六月四日，祭祀公業派下員召開八十四年度第三次宗親大會，會中決議將
    登記於祭祀公業名下，而為派下員所公同共有座落台中縣龍井鄉○○○○段第二
    九之一、二九之二地號之土地，與訴外人員滿公司合建房屋，由員滿公司取得百
    分之五十二之土地，祭祀公業則取得百分之四十八之房屋，且約定合建後取得之
    房屋及基地，「以第六代派下員（子孫）以人頭計算平均分配」、「所屬派下員
    分得之房屋，若不要房屋請各自委任合建之建商代售」。嗣祭祀公業乃依決議之
    條件由被告代理與員滿公司簽約合建，而因房屋分配困難，所有派下員乃同意祭
    祀公業應分得之百分之四十八房屋均委由員滿公司代售，代售所得則平均分配與
    原告等第六代子孫。祭祀公業之派下員並委被告代理與員滿公司訂約，及代理受
    領建設公司所交付之售屋價金，並分配給原告等第六代祭祀公業子孫。原告等則
    業已各向被告領得「土地款」壹拾萬元，並於八十八年一月十一日，各向被告領
    得第一次售屋分配款參拾萬元。詎被告於八十八年一月二十三日，發放第二次售
    屋分配款伍拾萬元時，竟無故拒絕將員滿公司所交付如訴之聲明一、二所述之支
    票交付原告等，經原告等於得知後向被告請求，被告竟以原告等非祭祀公業派下
    員，無權受領分配款，及原告父親陳春耀偽造文書冒名繼承其遺產等無稽事由（
    土地乃原告父親於民國五十年所承租）拒將圓滿公司所交付之支票交付原告等。
    若被告仍認原告等非祭祀公業派下員，無權受領分配款，今原告等已於本件起訴
    前，各自原告父親陳春耀處受讓基於委任被告代理受領員滿公司所交付售屋分配
    款之委任關係，爰依所受讓之請求權及民法第一百八十四條第一項後段，及同法
    第五百四十四條規定，請求如訴之聲明云云；被告則以：土地出售所得之價金是
    祭祀公業的財產，而原告只是管理而已，原告直接起訴向被告請求並無理由，且
    本件祭祀公業陳烏九財產，姑不論如何處分，必須其派下員始有請求分配財產之
    餘地。原告等之父陳春耀仍健在於人世，原告自無任何權利取得陳烏九祭祀公業
    財產之分配權利。原告雖主張八十九年七月八日，受讓陳春耀委託被告代理「向
    員滿公司受領銷售房屋應給付之價金」之權利，惟陳春耀係本於祭祀公業派下員
    身份而有分配祭祀公業財產之權利，此等本於身份之請求並無受讓之餘地。而祭
    祀公業派下員大會之決議，係公同共有人之集合意思表示，其決議內容，僅及於
    全體公同共有人本身，並非獨立，尤無對立之契約當事人與第三人利益契約，本
    件原告主張依民法第二百六十九條第一項請求交付支票於法不合。又原告之父親
    陳春耀業經過繼出養，而無繼承權存在，就被告之祖父陳廷財所有財產應無繼承
    權，惟陳春耀竟於陳廷財去世後，偽造不實文件，將陳廷財所有之耕作承租權，
    虛偽辦理由陳春耀繼承，致使被告受有損害。本件陳春耀應分配祭祀公業財產之
    款項，被告已於八十九年一月二十八日以存證信函去函抵銷，原告應無可分配之
    財產等語，資為抗辯。
二、原告主張：其等之父親陳春耀為「祭祀公業陳烏九」之第五代派下員，該祭祀公
    業派下員召開八十四年度第三次宗親大會，會中決議將登記於祭祀公業名下，而
    為派下員所公同共有坐落台中縣龍井鄉○○○○段第二九之一、二九之二地號之
    土地，與訴外人員滿公司合建房屋，由員滿公司取得百分之五十二之土地，祭祀
    公業則取得百分之四十八之房屋，且約定合建後取得之房屋及基地，「以第六代
    派下員（子孫）以人頭計算平均分配」、「所屬派下員分得之房屋，若不要房屋
    請各自委任合建之建商代售」。嗣祭祀公業乃依決議之條件由被告代理與員滿公
    司簽約合建，而因房屋分配困難，所有派下員乃同意祭祀公業應分得之百分之四
    十八房屋均委由員滿公司代售，代售所得則平均分配與原告等第六代子孫。祭祀
    公業委被告代理與員滿公司訂約，及代理受領建設公司所交付之售屋價金，並分
    配給原告等第六代祭祀公業子孫。原告等則業已領得「土地款」壹拾萬元，並於
    八十八年一月十一日，各領得第一次售屋分配款參拾萬元。而被告於八十八年一
    月二十三日，發放第二次售屋分配款伍拾萬元時，被告拒絕將員滿公司所交付如
    訴之聲明一、二所述之支票交付原告等事實，為被告所不爭執，並有原告所提八
    十三年十月二十日祭祀公業管理人變更申請書一份、八十四年度第三次宗親大會
    會議議事錄一份、合建契約書一份、第一次售屋分配款具領人名冊、第二次售屋
    分配款發放通知書一份為證，堪信為真。是本件爭執所在為，一、被告以祭祀公
    業管理人之身分，與員滿公司訂立合建契約及委託員滿公司代售分得房屋，係受
    原告之委任而處理原告個人事務或係為祭祀公業處理事務？又系爭出售房屋所得
    之價金是否已分析而非屬祭祀公業之祀產？經查：
（一）民事法律所未規定者，依習慣，無習慣者依法理，民法第一條定有明文。祭祀
      公業現行民法並未規定，惟其為台灣習慣上特殊性質之家產制度，其自應依習
      慣定其法律關係。按祭祀公業係以祭祀祖先為目的而設立之獨立財產，其成立
      之要件必有享祀人、設立人及獨立之財產（即獨立於各派下員個人財產之祀產
      ）。又祭祀公業之管理機關，依習慣是由祭祀公業最高意思機關之派下員會議
      所選任，該選任契約應係類似委任之無名契約，是管理人受選任後，即得就祭
      祀公業之事務而為管理行為。祭祀公業管理人雖係派下員會議決議所選任，惟
      其管理之事務為祭祀公業之事務，其係受選任為祭祀公業處理事務，而非為派
      下員個人處理事務。是本件被告依派下員會議之決議，以祭祀公業之名義與員
      滿公司簽訂合建契約，且委託員滿公司代售祭祀公業所分得房屋，並於其後承
      派下員會議決議，依議決內容為祀產之分析，其均係基於祭祀公業管理人身分
      而為祭祀公業本身處理事務，而非為派下員個人處理事務。本件原告主張被告
      代理祭祀公業與建商簽訂上述合建契約，委託代售房屋，甚且就所賣價金取得
      之支票，應分配予派下員會議決議所得受領該價金之人，係受原告之父即陳春
      耀個人委任，而為陳春耀處理事務，並負有交付爭支票之義務，顯不可採。
（二）又按祭祀公業之財產依現行實務之見解，雖為派下員公同共有，全體公同共有
      人雖得協議將財產依一定之方式平均分配，然祭祀公業，係以祭祀祖先為目的
      而設立之獨立財產，其不僅為派下員各自之利益存在，且具有超越此利益之共
      同目的即為祖先之祭祀，是祀公業之祀產與各派下員私人之財產乃分別各自獨
      立，該祀產未為分析予各派下員前，仍屬祭祀公業獨立之祀產。本件被告以系
      爭祭祀公業管理人之身分與員滿公司訂定合建契約，以祀產所屬之土地換來房
      屋，是該等房屋未分析登記予各派下員前，仍屬祀產，派下員並不因有分析之
      決議即當然取得單獨所有權；又系爭祭祀公業因合建取得之房屋，因其實物分
      析困難，派下員會議決議將系爭房屋，委由員滿公司代為出售，被告依決議將
      系爭房屋委由員滿公司出售，其出售所得之款項，由員滿公司以支票支付，該
      等價金未為分析前，縱派下員就該祀產之分析有所共識，惟系爭祀產既尚未分
      析，即非派下員個人所有。是系爭祭祀公業委託員滿公司代售房屋所取得之價
      金，未依派下員會議決議分析與各派下員前，仍屬祭祀公業之獨立財產無誤。
      被告基於管理人身分向員滿公司所收取之價金，並非被告個人所有，亦非派下
      員個人所有，更非派下員會議決議所得領取之人所有，而仍屬祭祀公業之祀產
      ，被告僅是基於管理人之地位，而代為受領而已。本件原告主張：祭祀公業之
      財產雖為公同共有，惟各公同共有人既有協議將財產依一定方式平均分配，應
      足認此公同共有人之財產業經分割，且祭祀公業經分割之財產既已委託圓滿公
      司變價，各公同共有人當有各自向圓滿公司受領應分得價款之權利，不受民法
      第八百二十八條第二項規定之限制，並無可採。又按派下權乃派下對於公業所
      有權利及義務之總稱，亦稱為房份，派下對於公業，並無確定的應有部分，僅
      有潛在之房份，此房份僅為各派下輪流管理公業、或分配收益之比率，而非實
      質之權利。派下員固得經由派下員會議決議分析祀產，且得基於派下權向祭祀
      公業請求依其分配收益比率，就其應受之收益請求管理人將祀產分析予應為受
      領之人，此係派下員基於派下權而對公業有所主張，如派下員非對祭祀公業主
      張而係對管理人個人為主張，自為法所不許。本件被告所代理祭祀公業領取之
      出售房屋價金，未分析交付予各派下員前，仍屬祭祀公業之祀產，而獨立於各
      派下員財產之外，已如前述，派下員如依派下員會議決議內容，請求分析財產
      ，而管理人未依決議執行，派下員自應對祭祀公業起訴請求，而由被告以祭祀
      公業管理人之身分應訴，方屬合法。本件系爭祀產（即出售合建房屋之價金）
      ，被告係為祭祀公業處理事務而取得，並為祭祀公業之利益而保管，而非受陳
      春耀之委任而取得，且該等價款未經被告交付予應領之人前，仍屬祭祀公業之
      祀產而為全體派下之公同共有，今原告主張，祭祀公業與員滿公司合建取得之
      房屋，業已分析由祭祀公業第六代子孫取得，並委由被告代理委託員滿公司出
      售，被告係為派下員陳春耀個人利益而保管系爭房屋價金，顯不足採。是原告
      主張陳春耀基於委任關係得請求被告個人將系爭支票，交付予原告等人，於法
      自屬無據。
（三）另本件原告主張：系爭祭祀公業雖決議：將登記於祭祀公業名下而為派下員所
      公同共有座落台中縣龍井鄉○○○○段第二九之一、二九之二地號之土地與訴
      外人員滿公司合建房屋，由員滿公司取得百分之五十二之土地，祭祀公業則取
      得百分之四十八之房屋，且約定合建後取得之房屋及基地，「以第六代派下員
      （子孫）以人頭計算平均分配」、「所屬派下員分得之房屋，若不要房屋請各
      自委任合建之建商代售」，後因房屋分配困難而委由員滿公司代售，就其所售
      之價金分配予第六代子孫之決議，認祭祀公業全體派下員與被告間，有第三人
      利益契約存在，依民法第二百六十九條第一項規定，原告二人即得請求被告將
      如訴之聲明一、二所示之支票交付予原告云云，惟查：派下員會議係祀祭公業
      之意思機關，其所為之決議，係派下員集合之意思，其決議內容僅及於全體派
      下員，性質上應屬合同行為，而非有對立當事人之契約行為。是原告所主張之
      派下員會議僅決議祀產之分析分法，並由被告管理執行分析，並非該決議一完
      成，系爭祀產即已分析完畢，祀產即屬派下員個人所有。是原告主張系爭祀產
      業經派下員會決議分析方法即屬派下員所有，且其等與被告個別訂有第三人利
      益契約，由原告等人取得向被告個人請求分析價金之權利，顯不可採。
（四）綜上，本件系爭祭祀公業因合建取得房屋，既未分析予派下員，該等房屋自非
      屬各派下員所有，是系爭房屋其後由祭祀公業委託員滿公司出售，所得價金，
      亦屬祭祀公業之祀產而為全體派下員所公同共有，派下員基於派下權對該等祀
      產有所主張，自應起訴對祀祭公業為之，而由被告以管理人身分應訴。今原告
      起訴請求被告個人交付祭祀公業所屬祀產之支票，於法已有不合。且祭祀公業
      派下員會議決議，僅決議祀產分析之方法，未實際執行分析前，祀產仍屬全體
      派下員所公同共有，是系爭祭祀公業依合建契約取得之房屋，未分析前，陳春
      耀自無由與被告個人成立委任契約，委託被告與員滿公司代訂出售房屋契約，
      並約定被告個人應向原告等人交付系爭支票。是原告主張系爭祭祀公業決議其
      祀產分析之方法，派下員陳春耀與被告個人間有第三人利益契約及委任契約存
      在，原告有權請求被告交付系爭支票，顯不可採。又祭祀公業管理人係受選任
      為祭祀公業為管理行為，而非為派下員個人處理事務，管理人就祀產之分析係
      為祭祀公業處理事務，而非為派下員個人處理事務，原告主張就系爭祀產之處
      分及利益分配，被告個人與原告之父即系爭祭祀公業第五代派下員陳春耀間有
      委任契約存在，亦無可採，是原告主張被告未依派下員會議決議，將售屋所得
      祀產（即支票）分析予第六代子孫之原告，係違背其與陳春耀間之委任契約義
      務，而故意以背於善良風俗之方法加損害於陳春耀，是陳春耀得依民法第五百
      四十一條規定及依民法第一百八十四條第一項後段侵權行為法則請求被告賠償
      ，今陳春耀將上開交付支票之權利或賠償損害之權利讓與原告二人，其二人得
      請求被告交付系爭支票，或被告未於九十年一月十七日前交付系爭二張支票，
      即應各給付原告該票面金額之款項，顯無理由。
三、從而，原告依民法第五百四十一條委任法律關係或第一百八十四條第一項後段侵
    權行為法則，起訴請求被告應將代祭祀公業所占有之員滿建設股份有限公司簽發
    、票據號碼ＣＡ0000000、帳號000000000、發票日八十九年一
    月二十八日、金額新台幣伍拾萬元、付款人中國信託商業銀行員林分行之支票一
    紙，交付原告丁○○。若被告不為前述支票之交付，或交付時已逾九十年一月十
    七日中午十二時，被告應給付原告丁○○伍拾萬元。及應將所持有員滿建設股份
    有限公司簽發、票據號碼ＣＡ0000000、帳號000000000、發票
    日八十九年一月二十八日、金額新台幣伍拾萬元、付款人中國信託商業銀行員林
    分行之支票一紙，交付原告丙○○。若被告不為前述支票之交付，或交付時已逾
    九十年一月十七日中午十二時，被告應給付原告丙○○伍拾萬元，於法無據，應
    予駁回。
四、兩造其餘之攻擊方法，經審酌結果，與本案判決結果無影響，爰不一一論述，併
    此敘明。
五、原告之訴既經駁回，其假執行之聲請亦失其附麗，應併駁回之。
六、據上論結：本件原告之訴為無理由，依民事訴訟法第七十八條、第八十五條第一
    項前段，判決如主文。
中      華      民      國    八十九    年    十二    月    二十二    日
                                   臺灣台中地方法院民事第一庭
                                       法      官  王  金  洲
右為正本係照原本作成。
如對本判決上訴，應於判決送達後二十日內向本院提出上訴狀（須附繕本）。
中      華      民      國    八十九    年    十二    月    二十二    日
                                       法院書記官


司法院資訊處製作；財團法人民間司法改革基金會備份。
